【裁判字號】    99,交聲,1187
【裁判日期】    990330
【裁判案由】    聲明異議
【裁判全文】
臺灣臺中地方法院交通事件裁定      99年度交聲字第1187號
原處分機關  交通部公路總局臺中區監理所豐原監理站
異  議  人
即受處分人  星聯鋒股份有限公司
法定代理人  胡厚飛
上列異議人因違反道路交通管理處罰條例案件，對於交通部公路
總局臺中區監理所豐原監理站於民國99年3 月5 日所為之裁決（
豐監稽違字第裁63－HD0000000 號裁決書）聲明異議，本院裁定
如下：
    主  文
原處分撤銷。
星聯鋒股份有限公司不罰。
    理  由
一、原處分及移送意旨略以：異議人即受處分人星聯鋒股份有限
    公司（下稱異議人）所有之車牌號碼426-RF號自用大貨車於
    民國99年1 月19日15時30分許，行經臺中縣太平市○○路段
    ，因號牌為升降機角座遮蔽致不能辨認，為臺中縣警察局太
    平分局宏龍派出所員警以中縣警交字第HD0000000號違反道
    路交通管理事件通知單舉發，本站於99年3月5日認為以安裝
    其他器具之方式不能辯識車牌，違反道路交通管理處罰條例
    第13條第1款規定，以豐監稽違字第裁63－HD0000000號裁決
    書裁處受處分人新台幣（下同）3000元等語。
二、聲明異議意旨略以：車牌號碼426-RF號自用大貨車於93 年7
    月2日加裝升降機，並經監理單位驗車完畢後，交予異議人
    使用至今，異議人每年定期檢驗，並未曾告知牌照懸掛方式
    及位置有誤，牌照號碼為他物遮蔽致不能辨認，應屬觀看角
    度的問題等語。
三、按汽車行駛，有損毀或變造汽車牌照、塗抹污損牌照，或以
    安裝其他器具之方式，使不能辨認其牌號者，處汽車所有人
    2400元以上4800元以下罰鍰，並責令申請換領牌照或改正：
    ；次按大貨車、小貨車及拖車應於後方標示牌照號碼，其字
    體尺度、字樣及標示方式由交通部另定之（道路交通管理處
    罰條例第13條第1款、道路交通安全規則第42條1項第3款後
    段參照）。再汽車於行駛中，其牌號係辨識車籍之重要依據
    ，因此所謂「使不能辨認其牌號者」，應以損毀或變造汽車
    牌照、塗抹污損牌照，或以安裝其他器具之方法，致汽車於
    行駛中，於一般客觀情況下均不能辨認其牌號者始足當之，
    而交通部92年10月17日交路字第092057650號函亦謂：有關
    道路交通管理處罰條例第13條第1項第1款所稱之不能辨認其
    牌號之認定乙節，應考量於正常視力、光線、距離及角度之
    情況下，依個案具體事實認認定處理。是以，汽車所有人安
    裝之器具是否已達不能辨認牌號，不得僅以執行交通勤務之
    員警個人之一時、一地之判斷為據，仍須綜合參酌其他客觀
    情事以資判斷。
四、經查，異議人所有之車牌號碼426-RF號自用大貨車於99年1
    月19日15時30分許，行經臺中縣太平市○○路段，因車輛裝
    升降機，其角座有遮蔽牌號之情形，有照片附卷可稽，而異
    議人對加裝升降機乙情並不否認，是以異議人對於上開自用
    大貨車安裝器具之情，應堪認定，惟異議人辯稱車輛安裝之
    升降機並未使牌號不能辨認，並提出相片1張等語，經本院
    勘驗卷附之採證相片2張及異議人提出之相片1張後發現，採
    證相片係舉發員警自系爭自用大貨車後方偏右角度拍攝，其
    牌照號碼從該角度拍攝僅顯示為「426-R」，而該牌照號碼
    上之英文字母「F」則為其所加裝之升降機角座所遮蔽，而
    異議人提出之相片，係自大貨車之後方稍偏左角度拍攝，其
    牌照號碼則清楚顯示出「426-RF」，二組相片皆自大貨車後
    方拍攝，而牌照號碼上之英文字母「F」因觀看、拍攝角度
    不同而生是否遮掩之情，應屬可能。而系爭大貨車亦以依照
    道路交通安全規則之規定於車身後方標示其牌號，故除懸掛
    之牌照，並輔以車身後方標示牌號，本件系爭大貨車之牌號
    尚無不能為清楚之辨認之情形，應堪認定。
五、綜上所述，異議人所有車牌號碼426-RF號自用大貨車安裝升
    降機，其角座尚無使牌號有不能辨認之情，原處分機關未予
    詳查，遽為裁罰，容有未洽，自應由本院撤銷原處分，另為
    不罰之諭知。
六、據上論斷，應依道路交通管理處罰條例第87條第2項、道路
    交通案件處理辦法第20條前段，裁定如主文。
中    華    民    國    99    年    3    月  30      日
                          交通法庭法  官  黃益茂
 以上正本證明與原本無異。
如不服本裁定，應於收受送達後5日內向本院提出抗告狀。（應
附繕本）
                                  書記官  蔡秋明
中    華    民    國    99    年    3    月  30      日

司法院資訊處製作；財團法人民間司法改革基金會備份。
